臺灣橋頭地方法院民事裁定
108年度消債更字第157號
聲請人即債  莊有全  
務人                
0000000000000000

代  理  人  吳武軒  法扶律師
上列當事人因消費者債務清理事件聲請更生，本院裁定如下：
    主  文
聲請人莊有全自民國一百零八年十二月十七日下午四時起開始更
生程序。
命司法事務官進行本件更生程序。
    理  由
一、聲請意旨略以：聲請人即債務人莊有全笙前向金融機構辦理
    信用貸款、信用卡契約等，致積欠無擔保債務計新臺幣（下
    同）9,414,831元，因無法清償債務，乃於民國108年4月間
    向本院聲請前置調解，因無法負擔債權人所提還款方案而於
    同年5月23日調解不成立，因聲請人有不能清償債務或有不
    能清償之虞，復未經法院裁定開始清算程序或宣告破產，爰
    依法聲請准予裁定更生等語。
二、按「債務人不能清償債務或有不能清償之虞者，得依本條例
    所定更生或清算程序，清理其債務。」消費者債務清理條例
    （下稱消債條例）第3條定有明文。衡以消費者與金融機構
    間債之關係之發生，係依契約自由原則及相互間之信賴為基
    礎，此為社會經濟活動得以維繫及發展之重要支柱，債務人
    經濟窘迫，固不應任其自生自滅，債權人一方之利益，仍不
    能因之摒棄不顧。是債務人於協商程序中，自應本於個人實
    際財產及收支狀況，依最大誠信原則，商討解決方案。如終
    究不能成立協商，於聲請更生或清算時，法院審酌上開條文
    所謂「不能清償或有不能清償之虞」，自宜綜衡債務人全部
    收支、信用及財產狀況，評估是否因負擔債務，而不能維持
    最基本之生活條件；所陳報之各項花費，是否確屬必要性之
    支出；如曾有協商方案，其條件是否已無法兼顧個人生活之
    基本需求等情，為其判斷之準據。
三、經查：
  ㈠聲請人前向各金融機構辦理信用貸款、信用卡契約等，致現
    積欠無擔保債務至少9,414,831元，前即已因無法清償債務
    ，而於108年4月間向本院聲請前置調解，因無法負擔債權人
    所提還款方案而於108年5月23日調解不成立等情，有債權人
    清冊、財團法人金融聯合徵信中心前置協商專用債權人清冊
    、調解筆錄等件在卷可稽【見臺灣高雄地方法院108年度司
    消債調字第105號卷（下稱雄院卷）第3至8頁、本院108年度
    司消債調字第102號卷（下稱消債調卷）第27至29頁、本院
    卷第66至67頁】，堪信為真實。
  ㈡聲請人現任職於家聲實業有限公司，依107年11月至108年7月
    薪資明細單所示，此期間薪資總額為353,382元，核每月平
    均薪資39,264元，而其名下無財產，107年度申報所得494,5
    39元，現未投保勞工保險，且每月另領有退撫金及退役俸共
    34,311元等情，有財產及收入狀況說明書、勞工保險被保險
    人投保資料表、綜合所得稅各類所得資料清單暨國稅局財產
    歸屬資料清單、薪資明細單、薪資及退役俸轉帳存摺內頁附
    卷可稽（見雄院卷第2頁、第9至15頁、本院卷第12至20頁）
    。則查無聲請人有其他收入來源，佐以聲請人提出薪資明細
    單為證，則以聲請人主張之收入來源，應全非虛罔，是以薪
    資明細單所示每月平均薪資39,264元加計退撫金、退役俸34
    ,311元後，共73,575元作為核算其現在償債能力之基礎，應
    能反映真實收入狀況。
  ㈢至支出部分，聲請人主張扶養父親，每月支出扶養費5,500元
    。按直系血親相互間，互負扶養之義務，民法第1114條第1
    款定有明文。查聲請人父莊○○，其名下無任何財產及所得，
    惟每月領有老年補助3,731元等情，有戶籍謄本、綜合所得
    稅各類所得資料清單暨國稅局財產歸屬資料清單、領取補助
    之存摺內頁附卷可證（見本院卷第22頁、第25至27頁、第30
    頁）。扶養費用部分，依消債條例第64條之2第1、2項，並
    參照民法第1118、1119條規定，其負扶養義務之程度，亦應
    考量其目前身負債務之窘境，所負擔之扶養義務能力，自非
    比一般，在無其他更為詳實之資料可供佐證之情形下，故本
    院認定以108年度高雄市最低生活費標準之1.2倍15,719元為
    標準，則扣除補助與2名手足分擔後，聲請人每月應支出之
    扶養費應以3,996元為度【計算式：（15,719－3,731）÷3＝3,
    996】，聲請人主張每月支出5,500元，尚屬過高；至聲請人
    個人日常生活必要費用部分，審酌聲請人負債之現況，基於
    社會經濟活動之互賴及誠信，該日常生活所需費用，自應節
    制開支，不得有超越一般人最低生活標準之享受，否則反失
    衡平，本院依消債條例第64條之2第1項，參酌衛福部社會司
    所公告歷年最低生活費標準，108年度高雄市最低生活費標
    準13,099元之1.2倍為15,719元，則聲請人每月最低生活費
    除有特殊情形並有證據證明者外，自宜以此為度，始得認係
    必要支出，聲請人主張每月個人必要生活費為16,850元，惟
    其中所列租金部分未提出相關證明，本院認應以上開標準15
    ,719元列計為聲請人全部必要生活費用，較為可採。
  ㈣綜上所述，以聲請人現每月之收入73,575元為其償債能力基
    準，扣除其每月扶養費3,996元及個人必要生活費15,719元
    後餘53,860元，而聲請人目前負債總額為9,414,831元，以
    上開餘額按月攤還結果，約14年期間始能清償完畢，堪認聲
    請人確有不能清償債務或有不能清償之虞之情事。從而，聲
    請人主張已不能清償債務，聲請本院准予更生，依所舉事證
    及本院調查結果，即無不合。
四、末按「法院開始更生程序之裁定，應載明其年、月、日、時
    ，並即時發生效力。」、「法院裁定開始更生或清算程序後
    ，得命司法事務官進行更生或清算程序，必要時得選任律師
    、會計師或其他適當之自然人或法人一人為監督人或管理人
    。」消費者債務清理條例第45條第1 項、第16條第1 項分別
    定有明文。本件聲請人其目前收入及財產狀況，不能履行債
    務，依聲請人其目前收入及財產狀況，未償之債務亦屬不能
    清償，有如上述。此外，復查無聲請人有消費者債務清理條
    例第46條各款所定駁回更生聲請等事由，從而，聲請人聲請
    更生，洵屬有據，應予准許，爰命司法事務官進行本件更生
    程序。
五、依消費者債務清理條例第11條第1 項、第45條第1 項、第16
    條第1 項，裁定如主文。
中　　華　　民　　國　 108　　年　　12　　月　　17　　日
              　　民事庭　法　官　李姝蒓
以上正本係照原本作成。
本裁定已於108年12月17日下午4時公告。
本裁定不得抗告。
中　　華　　民　　國　 108　　年　　12　　月　　17　　日
  　                      書記官　郭南宏